【裁判字號】    92,訴,34
【裁判日期】    920617
【裁判案由】    違反槍砲彈藥刀械管制條例等
【裁判全文】
臺灣臺北地方法院刑事判決                            九十二年度訴字第三四號
    公  訴  人  臺灣臺北地方法院檢察署檢察官
    被      告  丁○○
    選任辯護人  黃秋雄律師
    被      告  丙○○
    選任辯護人  翁方彬律師
右列被告等因違反槍砲彈藥刀械管制條例等案件，經檢察官提起公訴（九十一年度偵
字第六一五九號），本院判決如左：
    主  文
丁○○共同未經許可，持有手槍，累犯，處有期徒刑柒年陸月，併科罰金新臺幣伍拾
萬元；罰金部分，如易服勞役，以罰金總額與陸個月之日數比例折算。又連續意圖為
自己不法之所有，侵占遺失物，處罰金肆仟元，如易服勞役，以參佰元折算壹日。
丙○○共同未經許可，持有手槍，處有期徒刑柒年，併科罰金新臺幣肆拾萬元；罰金
部分，如易服勞役，以罰金總額與陸個月之日數比例折算。
扣案如附表所示之物均沒收。
    事  實
一、丁○○前因偽造文書案件，經本院以九十年度易字第一五九五號判決判處有期徒
    刑六月，如易科罰金以三百元折算一日確定，並於九十一年三月二十九日繳清罰
    金執行完畢，猶不知悔改，於九十一年四月二日下午某時，與綽號「陳董」之姓
    名年籍不詳男子約定於同日十九時四十五分許，在臺北市○○○路與仁愛路口拿
    取偽造之「呂昌錫」國民身分證乙枚，以便將該偽造身分證以新臺幣（下同）二
    萬元之代價賣與由員警線民喬裝，綽號「蔡仔」之姓名年籍不詳男子（此部分業
    經檢察官不起訴處分），並約丙○○於前揭路口見面，告知有利可圖並允諾償還
    積欠丙○○之部分債款，丁○○即於當日十九時四十五分許，未經許可持有具殺
    傷力之如附表所示之槍、彈，駕駛其所有車號二Ｌ－四八七號營業用小客車（下
    稱計程車），約於二十時許到達前揭與「蔡仔」約定之路口，將車停在建國南路
    接近富邦銀行之路邊，先搭載丙○○，丙○○上車後，坐於後座左側，見丁○○
    持有上開手槍，即未經許可持有把玩，並基於共同持有之故意，與丁○○共同持
    有如附表所示之槍、彈。嗣丁○○則將車駛至建國南路高架橋下之迴轉道停放，
    前揭槍、彈則暫藏於車輛前座副手座椅下方後，與丙○○一同下車，並由丙○○
    保管丁○○所有計程車之鑰匙，二人仍共同持有如附表所示之槍、彈。丁○○找
    到「蔡仔」後，確定「蔡仔」有準備價金，再由「陳董」打電話給丁○○，指示
    偽造之身分證藏於該處高架橋收費停車場柱子旁用木板蓋住之平臺上，丁○○拿
    到該身分證後走出停車場，將該身分證交與丙○○保管，於當日二十時三十分許
    正待坐上「蔡仔」之車欲進行交易時，為埋伏在旁之員警當場逮捕。丙○○見埋
    伏之員警上前盤查，即欲逃跑，經警合力制服後，在丙○○身上查獲偽造之「呂
    昌錫」身分證一枚，丙○○並在脫逃之際，趁隙將丁○○之汽車鑰匙棄置於附近
    花圃內，以掩飾丁○○、丙○○共同持有如附表所示槍、彈之事實，經警尋獲後
    ，在附近以比對車輛方式找到懸掛丁○○職業駕駛證之計程車，再以該棄置鑰匙
    開啟，在副手座位下方查獲咖啡色皮包乙個，內有如附表所示之槍、彈，且於前
    座扶手箱中查獲丁○○意圖為自己不法之所有，於九十一年三月間，先後二次，
    拾獲姓名年籍不詳之人在其所駕駛之計程車上遺失，並基於概括犯意，連續侵占
    入己之乙○○、甲○○身分證各乙枚。
二、案經基隆市警察局第三分局報請臺灣臺北地方法院檢察署檢察官偵查起訴。
    理  由
一、未經許可持有手槍部分：
    訊據被告丁○○矢口否認有何未經許可持有手槍之犯行，被告丙○○固不否認曾
    經把玩過上開槍枝，亦矢口否認有右揭未經許可持有手槍、子彈之行為，均辯稱
    ：案發當日係「陳董」將偽造之「呂昌錫」身分證一枚，交與被告丁○○，請被
    告丁○○交給買主「蔡仔」，要價二萬元，給丁○○賺五千元，並順路約被告丙○○在仁愛路與建國南路的高架橋下返還借款，在途中「陳董」派阿宏在建國南
    路、信義路口的合作金庫會合，搭上被告丁○○的車後，再去找被告丙○○，而
    為警方查獲之手槍、子彈，即係阿宏所帶到車上。丙○○上車後，阿宏即已在車
    上，阿宏拿一個皮包在玩，丙○○用手摸後發現是手槍，即拿過來把玩槍機，發
    現係真槍，而且彈匣又掉出來，所以丙○○又把槍還給阿宏。足見手槍、彈匣及
    子彈非被告丁○○及丙○○所持有，乃阿宏所持有。又阿宏並未由丁○○之計程
    車下車，並距丁○○與丙○○被逮捕之地點僅距十五公尺，故阿宏應係見到被告
    丁○○及丙○○被逮捕，乃將裝槍的咖啡色皮包丟棄於副手座下，將汽車鑰匙取
    下丟棄在附近花圃，逃亡始無累贅云云；被告丙○○則辯稱：伊並無持有扣案槍
    彈3坏痍n與實益，被告丙○○僅係陪同被告丁○○前往案發地點，並收取被告丁○○所返還之借款，並無攜帶槍枝的必要，又刑事法令所謂持有須有持有之犯罪
    故意且須具備實際管領之力，被告丙○○僅於車上把玩槍枝，其主觀意念僅在確
    定該槍枝是否為真槍，並無將該槍枝置於自己實力管領之內的犯意，況被告丙○○僅係一時接觸該槍枝，與該槍枝間又無借貸、買受等關係存在，自無持有關係
    可言云云。經查：
（一）被告丁○○及丙○○遭逮捕之過程，及在被告丁○○所駕駛之計程車上查獲扣
      案之槍彈，業經證人即基隆市警察局第三分局警員戊○○於偵查時結證明確（
      見九十一年度偵字第六一五九號偵查卷第三七頁訊問筆錄），並有如附表所示
      之扣案槍彈可憑（見槍彈部分之扣押物品清單，附於前揭偵查卷第一二七頁）
      ，而該把手槍係具有殺傷力之中共製五四之一式口徑七點六二公厘制式半自動
      手槍，子彈亦有殺傷力，有內政部警政署刑事警察局九十一年五月六日刑鑑字
      第○九一○○七五一四三號槍彈鑑定書一份附卷可稽（見前揭偵查卷第一一八
      頁至一二六頁）。
（二）被告丁○○所駕駛之計程車鑰匙，係證人戊○○之同事看到被告丙○○丟到位
      於建國南路高架橋下旁邊的花圃中，證人戊○○即在花圃中找到計程車鑰匙，
      進而在建國南路高架橋下停車場中間迴轉道旁邊找到被告丁○○所駕駛之計程
      車，發現計程車時，車門均已鎖好，當時除被告二人以外，並無其他人在場等
      情，業據證人即參與逮捕被告之警員戊○○在本院審理時結證實在（見本院審
      判筆錄第三五至四十頁），又證人戊○○於偵查時則證稱：「我們至現場先看
      到丁○○，又看到丙○○在對面停車場內形跡可疑，一直在觀察丁○○，我們
      就過去盤查丙○○，他當時要逃並反抗．．．。」（見前揭偵查卷第三六頁背
      面至三七頁訊問筆錄），足見被告二人所稱，另有第三人「阿宏」攜帶扣案之
      槍彈一同前往現場乙節並非實在，況被告丁○○於案發前才搭載阿宏前往現場
      ，被告丙○○則在案發現場附近搭上被告丁○○之計程車並坐在阿宏旁邊，對
      於阿宏相貌之陳述卻頗有出入，且被告丁○○在警詢時則供稱阿宏係陪被告丙○○來的（見前揭偵查卷第七頁警詢筆錄），嗣又改口稱先於建國南路、信義
      路口之合作金庫搭載阿宏後，再搭載丙○○（見本院審判筆錄第七至八頁）；
      又阿宏離去時大可將置於咖啡色皮包中之槍彈攜走，並無將價值甚高之槍彈留
      置於計程車內之必要，更無從駕駛座上拿下鑰匙（被告丁○○在本院審理時供
      稱車鑰匙係插在車上，見本院審判筆錄第十頁），將車鎖上，將鑰匙丟棄於花
      圃內之必要等，益證被告二人所辯，案發當時曾搭載阿宏，扣案槍、彈為阿宏
      所有乙節，實屬卸責之詞，不足採信。
（三）此外，被告辯稱阿宏於被告丁○○及丙○○被逮捕時，係在被告丁○○之計程
      車中，僅距被告丁○○及丙○○十五公尺，故阿宏應係見到被告丁○○及丙○○被逮捕，乃將裝槍的咖啡色皮包丟棄於副手座下，將汽車鑰匙取下丟棄在附
      近花圃，逃亡始無累贅。但證人戊○○於本院審理時證稱：「（辯護人問：當
      時你們有沒有發現他們二人之外，還有沒有其他人？）沒有。」（見本院審判
      筆錄第三九、四十頁），「（檢察官問：你們怎麼查獲槍彈？）我們查到丁○○時知道他有開計程車，我在他身上找不到鑰匙，所以叫另一個同事逮捕另一
      個被告，逮捕丁○○後把他帶到停車場，我問我的同事有沒有看到鑰匙，我同
      事說剛剛有看到被告（手指丙○○）把一把鑰匙丟到花圃裡面。」（見本院審
      判筆錄第三五、三六頁），顯見當時警方人員並未看到有第三人在場，被告二
      人所辯顯不實在。
（四）按刑法上所謂「持有」係對於動產之事實支配與監督權，具有二構成要素，即
      主觀之支配要素及客觀之支配要素。所謂主觀之支配要素，係指持有人主觀上
      以持有或支配意思而持有，其成立並不以持有人具有特別之意思，或有持續不
      斷之支配意識為要件；客觀之支配要素則係客觀上須有可見的事實持有狀態，
      即持有人與動產間有較為接近之空間關係，若放置於持有人可得支配管領之空
      間，雖人與物間有相當距離，亦不影響持有關係之成立。在判斷持有關係是否
      成立時，除考慮前述二要素外，尚應就社會習慣之見解而為判斷。本件扣案槍
      彈係於被告丁○○所駕駛之計程車上發現，依前述判斷標準，被告丁○○與扣
      案之槍彈間具有空間上之支配關係，主觀上知悉槍彈置於其管領之空間並容認
      之，具有主觀之持有意思，故被告丁○○與扣案之槍彈間具有持有關係；被告
      丙○○在被告丁○○之計程車上把玩扣案之槍彈，主觀上係基於將該槍彈置於
      被告二人共同管領範圍內之持有意思，而建立扣案槍彈與自己之緊密空間關係
      ，亦建立其與扣案槍彈間之持有關係。被告丙○○雖辯以伊僅於車上把玩槍枝
      ，其主觀意念僅在確定該槍枝是否為真槍，並無將該槍枝置於自己實力管領之
      內的犯意；況伊僅係一時接觸該槍枝，與該槍枝間又無借貸、買受等關係存在
      ，自無持有關係可言云云，然查被告丙○○所辯，均係基於扣案槍彈係阿宏所
      攜帶之前提，被告丙○○把玩槍枝，即非基於確認該把手槍是否為真槍之意思
      ，被告丙○○所辯即不實在；又持有關係之建立，與民法上占有或所有關係尚
      屬有間，持有關係之建立不須持有者與被持有物間具有法律關係為必要，被告
      丙○○所辯洵有誤會。是被告丁○○及丙○○共同持有扣案槍彈之事實，應屬
      實在。
（五）次按「本條例所稱槍砲、彈藥、刀械如下：一、槍砲：指火砲、肩射武器、機
      關槍、衝鋒槍、卡柄槍、自動步槍、普通步槍、馬槍、手槍、鋼筆槍、瓦斯槍
      、麻醉槍、獵槍、空氣槍、魚槍、改造模型槍及其他可發射金屬或子彈具有殺
      傷力之各式槍砲。二、彈藥：指前款各式槍砲所使用之砲彈、子彈及其他具有
      殺傷力或破壞性之各類炸彈、爆製物。」、「前條所列槍砲、彈藥，非經中央
      主管機關許可，不得製造、販賣、運輸、轉讓、出租、出借、持有、寄藏或陳
      列。」槍砲彈藥刀械管制條例第四條第一項第一、二款及第五條分別定有明文
      。扣案之槍、彈，係屬槍砲彈藥刀械管制條例第四條第一項第一款、第二款規
      定明文查禁之槍砲、彈藥，有前揭內政部警政署刑事警察局九十一年五月六日
      刑鑑字第○九一○○七五一四三號函可參。被告二人未獲中央主管機關許可，
      持有如附表所示手槍及子彈之行為亦堪認定。
（六）綜上所述，被告丁○○與丙○○未經許可而持有手槍、子彈等行為，事證明確
      ，其犯行均堪認定，均應分別依法論科。
二、侵占遺失物部分：
    訊據被告丁○○對侵占姓名年籍不詳之人在其車上遺失之吳佩容、甲○○身分證
    乙節自白不諱（見本院審判筆錄第十九頁），並有證人吳佩容（見前揭偵查卷第
    十五至十八頁警詢筆錄）、甲○○之證詞（見前揭偵查卷第一一六頁警詢筆錄）
    及贓物認領保管單（見前揭偵查卷第二五頁）、扣押物品清單（見前揭偵查卷第
    一一○頁）附卷可稽，被告自白與事實相符，此部分事證明確，被告丁○○犯行
    亦堪認定，應予依法論科。
三、核被告丁○○、丙○○未經許可持有手槍及子彈之行為，係犯槍砲彈藥刀械管制
    條例第七條第四項、同條例第十二條第四項之未經許可持有手槍、子彈罪；被告
    丁○○另犯刑法第三百三十七條之侵占遺失物罪。被告二人所犯未經許可持有槍
    彈、罪等名間，均有犯意聯絡及行為分擔，應論以共同正犯，又被告二人係以一
    行為同時未經許可持有手槍及子彈而觸犯二罪名，應依想像競合之例從一重論以
    未經許可持有手槍罪。被告丁○○先後二次侵占他人遺失在其計程車上之乙○○
    、甲○○身分證，均時間密接，所犯構成要件相同，顯係基於概括犯意而反覆為
    之，應依刑法第五十六條連續犯之例，論以一罪，並加重其刑。被告丁○○所犯
    未經許可持有手槍罪及侵占遺失物罪間，犯意各別，行為互殊，應分論併罰。被
    告丁○○前因偽造文書案件，經本院以九十年度易字第一五九五號判決判處有期
    徒刑六月，如易科罰金以三百元折算一日確定，並於九十一年三月二十九日繳清
    罰金執行完畢，有臺灣高等法院被告全國前案紀錄表一份附卷可佐，五年以內再
    犯本件最重本刑有期徒刑之持有手槍罪，應依刑法第四十七條累犯之例，就持有
    手槍罪部分，遞加其刑至二分之一。爰審酌被告二人均有前科，且被告丙○○尚
    有違反槍砲彈藥刀械管制條例之前案紀錄，足見其素行並非良好，又被告二人犯
    案後，一再托詞辯稱槍、彈係不知名之阿宏所有，顯無悔悛之意，再以被告丁○○拾獲身分證，卻未依法繳交予警察機關，惟被告丁○○並未以該等身分證進行
    其他不法行為，但被告二人於本院審理中經多次認罪協商，被告二人均一再放棄
    協商機會，已堪認為被告犯後並無悔意，又經進行嚴格交問互詢程序，始將被告
    二人定罪，本件量處刑罰乃應與經達成認罪協商而以簡易判決處刑者，予以區別
    ，即不宜量處過輕之刑，惟公訴意旨就被告所求處刑度仍嫌略重等一切情狀，分
    別量處如主文所示之刑，並均依法諭知併科如主文所示之罰金，且各就罰金部分
    諭知易服勞役之折算標準，以示懲儆。扣案如附表所示之槍、彈，均屬違禁物，
    應均依刑法第三十八條第一項第一款規定宣告沒收。至送鑑定時試射之子彈三顆
    ，已經鑑驗擊發而失違禁物之性質，緩不併為諭知沒收。
據上論斷，應依刑事訴訟法第二百九十九條第一項前段，槍砲彈藥刀械管制條例第七
條第四項、第十二條第四項，刑法第十一條前段、第二十八條、第三百三十七條、第
五十五條、第四十七條、第四十二條第三項、第三十八條第一項第一款，罰金罰鍰提
高標準條例第二條，判決如主文。
本案經檢察官蔡宏展到庭執行職務
中      華      民      國    九十二    年      六      月     十七     日
                                      臺灣臺北地方法院刑事第六庭
                                          法  官  黃程暉
右正本證明與原本無異。
如不服本判決，應於判決送達後十日內，向本院提出上訴狀（應抄附繕本）。告訴人
或被害人如對於本判決不服者，應具備理由請求檢察官上訴，其上訴期間之計算係以
檢察官收受判決正本之日期為準。
                                          書記官  張華瓊
中      華      民      國    九十二    年      六      月     十八     日
附錄本案論罪科刑法條全文
槍砲彈藥刀械管制條例第七條
未經許可，製造、販賣或運輸火砲、肩射武器、機關槍、衝鋒槍、卡柄槍、自動步槍
、普通步槍、馬槍、手槍或各類砲彈、炸彈、爆裂物者，處死刑、無期徒刑或七年以
上有期徒刑；處徒刑者，併科新台幣三千萬元以下罰金。
未經許可，轉讓、出租或出借前項所列槍砲、彈藥者，處無期徒刑或五年以上有期徒
刑，併科新台幣一千萬元以下罰金。意圖供自己或他人犯罪之用，而犯前二項之罪者
，處死刑或無期徒刑；處徒刑者，併科新台幣五千萬元以下罰金。
未經許可，持有、寄藏或意圖販賣而陳列第一項所列槍砲、彈藥者，處五年以上有期
徒刑，併科新台幣一千萬元以下罰金。
第一項至第三項之未遂犯罰之。
槍砲彈藥刀械管制條例第十二條
未經許可，製造、販賣或運輸子彈者，處一年以上七年以下有期徒刑，併科新台幣五
百萬元以下罰金。
未經許可，轉讓、出租或出借子彈者，處六月以上五年以下有期徒刑，併科新台幣三
百萬元以下罰金。
意圖供自己或他人犯罪之用，而犯前二項之罪者，處三年以上十年以下有期徒刑，併
科新台幣七百萬元以下罰金。
未經許可，持有、寄藏或意圖販賣而陳列子彈者，處五年以下有期徒刑，併科新台幣
三百萬元以下罰金。
第一項至第三項之未遂犯罰之。
刑法第三百三十七條
意圖為自己或第三人不法之所有，而侵占遺失物、漂流物或其他離本人所持有之物者
，處五百元以下罰金。
附  表
┌───┬─────────────────────┬─────────┐
│編  號│物                品                      │應沒收之數量      │
├───┼─────────────────────┼─────────┤
│  一  │中共製五四之一式口徑七點六二公厘制式半自動│壹枝              │
│      │手槍（槍枝管制編號：0000000000；│                  │
│      │含彈匣一個）                              │                  │
├───┼─────────────────────┼─────────┤
│  二  │子彈（彈底標記：五顆為「一一八八」；二顆為│肆顆（另三顆已鑑定│
│      │「一一八四」）                            │滅失，不併為沒收）│
└───┴─────────────────────┴─────────┘


司法院資訊處製作；財團法人民間司法改革基金會備份。
